【裁判字號】    90,訴,41
【裁判日期】    900326
【裁判案由】    搶奪
【裁判全文】
臺灣彰化地方法院刑事判決                              九十年度訴字第四一號
    公  訴  人  臺灣彰化地方法院檢察署檢察官
    被      告  甲○○
    指定辯護人  本院公設辯護人  丙○○
右列被告因搶奪案件，經檢察官提起公訴（八十九年度偵字第八二一一號），本院判
決如左：
        主  文
甲○○意圖為自己不法之所有，以強暴致使不能抗拒而取他人之物，累犯，處有期徒
刑肆年陸月，褫奪公權貳年。
        事  實
一、甲○○（綽號阿嬌）前於民國（下同）八十七年間曾犯竊盜案件，經本院於八十
    七年十二月三十一日以八十七年度易字第一九一八號判處有期徒刑六月確定，於
    八十八年十月十七日執行完畢（其後，復於八十九年五月中旬及同年六月間連續
    犯竊盜罪，經本院於八十九年十一月十七日判處有期徒刑七月確定，尚未執行）
    。其因喪偶生活無所依恃及右手大姆指及食指已截除謀生不易，迫於生計，乃意
    圖為自己不法之所有，於八十九年十月二十八日上午七時三十分許，在彰化縣和
    美鎮○○路裕毛屋超市前，適見中風行動不便之老翁乙○○攜有皮包一個，由外
    籍女看護工ＰＵＲＮＩ（中文譯名「安麗」，以下以「安麗」稱之）陪伴前往市
    場購物，認有機有趁，遂對安麗佯稱：阿公（指乙○○）好像很累走不動，你趕
    快打電話回家叫人來載等語，安麗果信其言，至附近之公共電話亭打電話回家。
    甲○○旋即趨近乙○○欲奪取置於右後褲袋內之皮包，經乙○○反抗，甲○○遂
    變更犯意為強盜取財，竟將已老邁體弱，且罹患中風，行動不便，反抗能力薄弱
    之乙○○推倒於地，致使其頭部因撞擊受傷，至於完全不能抗拒之程度，而強取
    該皮包一個（內有現金新臺幣三千三百元及國民身分證、全民健康保險卡、秀傳
    紀念醫院掛號證各一枚）得逞。甲○○得手後，即攜帶該皮包逃離（嗣將現金留
    取，其餘之物品連同皮包則棄置於彰化縣和美鎮○○里○○路旁水溝內）。嗣經
    警據報循線查獲，並於當日午後八時五分許，在彰化縣和美鎮○○里○○路○段
    二九０巷三六號拘提到案，並扣得其劫取之現金三千三百元，再由警帶同至彰化
    縣和美鎮○○里○○路旁水溝撈起該皮包（均已發還乙○○之子白水旺具領）。
二、案經彰化縣警察局和美分局移送臺灣彰化地方法院檢察署檢察官偵查起訴。
        理  由
一、右揭事實，訊據被告甲○○（以下簡稱被告）供認在卷，核與被害人乙○○及證
    人即在場之安麗於警訊指證情節相符（見警卷第五頁及第八頁）。復有警製現場
    檢查紀錄、贓物認領管單、照片六幀存卷可憑。是本案事證明確，被告犯行足以
    認定。查被告於著手搶奪被害人乙○○所有皮包之際，因被害人乙○○反抗不從
    ，竟將老邁體弱，且罹患中風，行動不便，反抗能力薄弱之乙○○推倒於地，致
    使其跌撞地面，並頭部成傷等事實，已據被告供承在卷，並經被害人乙○○指訴
    甚明。是揆之被告所實施之手段及被害人因被告施暴後所處之客觀狀態等情節，
    被告之行為，於客觀上已致使被害人乙○○至於完全不能抗拒之程度，被告於著
    手搶奪行為進行中，已然將犯意變更為強盜取財至明。是公訴人忽略被告已施加
    暴力於被害人致使不能抗拒，再劫取皮包之事實，而認定係單純趁被害人乙○○
    不備奪取其皮包，容有與事理未洽之虞，附此敘明。
二、按懲治盜匪條例自始並無失效之情形，現仍屬有效之法律，已據最高法院八十八
    年台上字第三０九八號判決認定在案。核被告以強暴之方法致使不能抗拒而取他
    人之物之行為，係犯懲治盜匪條例第五條第一項第一款之強盜罪。其於實施強盜
    之際，所為之傷害犯行，已包括於強盜罪之內；其變更犯意前之搶奪未遂行為，
    亦為強盜行為所吸收，均不另論罪。公訴人認被告前開行為事實係犯刑法第三百
    二十五條第一項之搶奪罪，似有未洽，已如前述，因本院所認定之犯罪事實與檢
    察官起訴書所載之基本事實，係屬同一，本院自得依刑事訴訟法第三百條之規定
    ，就起訴之事實，變更檢察官所引應適用之法條，為上開盜匪罪名之判決。查被
    告前於八十七年間曾犯竊盜案件，經本院於八十七年十二月三十一日以八十七年
    度易字第一九一八號判處有期徒刑六月確定，於八十八年十月十七日執行完畢之
    事實，有本院被告全國前案紀錄表、台灣彰化地方法院檢察署刑案資料查註紀錄
    表一份附卷足按，其於有期徒刑執行完畢後，五年以內再犯有期徒刑以上之本罪
    ，為累犯，所犯罪之本刑，除死刑及無期徒刑依法不得加重外，應依刑法第四十
    七條之規定加重之。按以強暴等強制方法壓迫他人之身體及意思自由，致使不能
    抗拒而取他人之物或使其交付財物之盜匪行為，已危及他人之人身安全，且甚易
    因被害人持續反抗不從，致受殘害身體或生命之情事。是被害者於被侵害之際，
    精神及心理必處於極度不安、恐懼之狀態，受害後亦經久難以平復，被告行為之
    危害性至深且鉅，非量處相當之刑度，難期其生悛悔之心。且鑒於目前社會上盜
    、奪、擄、掠之風氣日益加劇，亦有嚴懲之必要，否則，無以昭炯戒，難伸社會
    公義。尤其，本案之被害人已至耄齡之年，且體弱行動不便，被告未特加關懷體
    恤，已屬不該，竟以之為加害對象，其行徑殊為可誅，惡性甚為昭著，原應從重
    論處，方符公允。惟念及被告已然喪偶，又有肢殘，生活失所依恃，迫於生計，
    始犯本案，衡其行為固該當於盜匪罪名之要件。惟揆其犯罪情狀及施暴手段之態
    樣、劫取財物之數額，所劫取之財物已交出發還被害人及犯後已坦承示悔等情節
    ，縱使依懲治盜匪條例第五條第一項第一款強盜罪規定之最輕刑度，量處有期徒
    刑七年，仍嫌有「情輕法重，罪刑不相當」之情形，爰依刑法第五十九條之規定
    ，酌減其刑。爰審酌被告之素行、犯罪之手段、目的、所生危害、所劫取之財物
    價值及其他犯罪情節，並犯後之態度等一切情狀，量處如主文所示之刑。次查被
    告於光天化日之下，肆無所忌憚，公然對年邁、孱弱之老者施暴行劫，顯認已襲
    染不良習性，喪失榮譽感與廉恥心，依其犯罪之性質，應有褫奪公權之必要，爰
    併宣告褫奪公權二年。又被告盜匪所得之全部財物，已經警發還予被害人（由其
    子白水旺代為具領），已據白水旺陳述在卷，並有贓物認領管單一紙在卷可憑，
    自不生再諭知發還被害人之問題，附此敘明。
據上論斷，應依刑事訴訟法第二百九十九條第一項前段、第三百條，懲治盜匪條例第
五條第一項第一款、第八條，刑法第四十七條、第五十九條、第三十七條第二項，判
決如主文。
中      華      民      國    九十      年      三      月    二十六    日
                                臺灣彰化地方法院刑事第一庭
                                      法      官   蔡  紹  良
右正本證明與原本無異。
如不服本判決，應於判決送達後十日內，向本院提出上訴狀（須附繕本）。
告訴人或被害人對於判決如有不服具備理由請求檢察官上訴者，其上訴期間之計算係
以檢察官收受判決正本之日期為準。
                                      法院書記官   王  惠  嬌
中      華      民      國    九十      年      四      月      二      日
懲治盜匪條例第五條
有左列行為之一者，處無期徒刑或七年以上有期徒刑：
一、意圖為自己或第三人不法所有，以強暴、脅迫、藥劑、催眠術或他法，致使不能
    抗拒，而取他人之物或使其交付者。
二、發掘墳墓而盜取殮物者。
三、藏匿或包庇盜匪者。
前項第一款之未遂犯罰之。
預備犯第一項第一款之罪者，處一年以下有期徒刑。


司法院資訊處製作；財團法人民間司法改革基金會備份。
